【裁判字號】    99,訴,1126
【裁判日期】    991210
【裁判案由】    損害賠償
【裁判全文】
臺灣桃園地方法院民事判決              99年度訴字第1126號
原      告  A男       姓名.
法定代理人  A男之母   姓名.
訴訟代理人  唐永洪律師
複代理人    呂理胡律師
被      告  王世揚  
上列當事人間請求損害賠償事件，原告就本院98年度訴字第747
號妨害性自主案件提起刑事附帶民事訴訟（98年度附民字第183
號），經本院刑事庭裁定移送前來，於民國99年11月23日言詞辯
論終結，本院判決如下：
    主  文
被告應給付原告新臺幣壹拾伍萬元，及自民國九十九年十月十五
日起至清償日止，按年息百分之五計算之利息。
原告其餘之訴駁回。
訴訟費用由被告負擔五分之一，餘由原告負擔。
本判決第一項得假執行。
原告其餘假執行之聲請駁回。
    事實及理由
壹、程序方面：
一、按訴狀送達後，原告不得將原訴變更或追加他訴，但請求之
    基礎事實同一者、擴張或減縮應受判決事項之聲明者，不在
    此限，民事訴訟法第255 條第1 項第2 款、第3 款分別定有
    明文。原告原列王世揚、范書維、范書維之父范明祥、范書
    維之母丁秀英、曾德財、曾德財之父曾盛福、曾德財之母劉
    梅枝為被告，於本院98年度訴字第747 號刑事案件審理期間
    ，提起刑事附帶民事訴訟，並依民法第184 條、第185 條、
    第195 條第1 項、第187 條第1 項，連帶賠償原告新臺幣（
    下同）100 萬元，及自起訴狀繕本送達之翌日起至清償日止
    ，按年息百分之5 計算之利息；曾德財部分，經本院上開刑
    事判決諭知無罪在案，是就被告曾德財、曾盛福、劉梅枝部
    分，經本院刑事庭以98年度附民字第183 號刑事附帶民事判
    決原告就此部分之訴及假執行之聲請均駁回確定；另原告與
    被告范明祥、丁秀英於本院審理期間，就被告范書維所為之
    侵權行為達成和解，並撤回對被告范書維之訴，惟未免除被
    告王世揚應負擔之債務，而減縮其聲明為：被告王世揚應給
    付原告85萬元，及自民國99年10月15日起至清償日止，按年
    息百分之5 計算之利息。綜上，原告上開聲明之變更，其請
    求之基礎事實同一，並為減縮應受判決事項之聲明，核與上
    開規定相符，應予准許，合先敘明。
二、本件被告經合法送達，無正當理由，未於言詞辯論期日到場
    ，核無民事訴訟法第386 條所列各款情形，爰依原告聲請，
    由其一造辯論而為判決。
貳、實體方面：
一、原告起訴主張：
    (一)被告王世揚、范書維（原名范峻鴻，於本件侵權行為發生
      時，尚未滿20歲，業經原告撤回其訴）為舅甥關係，而范
      書維與原告為同學關係，與訴外人曾德財、少年羅○軒、
      宋○淳（羅○軒、宋○淳姓名年籍均詳卷，其等另涉妨害
      性自主案件，均另經鈞院以97年度少護字598 號裁定付保
      護管束處分確定）則為朋友關係。被告王世揚明知原告（
      姓名年籍詳卷），係未滿16歲之少年，而於民國97年3 月
      30 日 晚間11時30分許，與范書維邀約之曾德財、少年羅
      ○軒、宋○淳、張○宇等人共同於范書維位於桃園縣平鎮
      市○○街55號住處飲酒聊天。嗣因原告不勝酒力而跌撞損
      壞范書維前址住處之盆栽，並酒醉嘔吐弄污廁所及客廳。
      范書維及王世揚見狀大為光火，乃為下列行為：
      1.范書維基於使人為無義務之事之犯意，持料理用魚刀1
        把，架於原告之頸部，喝令原告須於15分鐘內清理廁所
        髒污，而以此脅迫之方式，迫使原告聽命范書維而行清
        潔廁所此一無義務之事。
      2.於原告清理廁所之時，另與王世揚基於傷害之犯意聯絡
        ，先由范書維徒手或持塑膠空瓶、安全帽等物毆擊，或
        以腳踹踢原告之臉部、手肘及背部，另持上開魚刀戳刺
        原告腿部，王世揚則持掃把毆擊原告之臉部、手肘及背
        部等處。
      3.原告遭范書維及王世揚毆打後，范書維另基於使人為無
        義務之事之犯意，命原告簽發本票以為花盆損壞及廁所
        清潔費用之賠償，原告迫於已遭毆打，乃簽發面額5 萬
        、10萬元之本票各1 張，而行此一無義務之事。
      4.待原告書寫上開本票完畢後，王世揚、范書維對原告弄
        髒其住處之恨仍未解消，復承前傷害之犯意聯絡，共同
        接續毆打原告。范書維、王世揚另共同基於使人行無義
        務之事之犯意聯絡，強命原告脫去衣褲後，再逼令其以
        手來回撫弄陰莖自慰，而共同以此脅迫之方式使原告行
        無義務之事。
      5.原告自慰後，王世揚、范書維復承前傷害之犯意聯絡，
        范書維以打火機點燃殺蟲劑對原告下體噴燒，再與王世
        揚共持噴漆噴灑原告之下體，又與王世揚繼續輪持膠槍
        用熱融膠條毆擊原告頭部或徒手毆打原告。原告因遭受
        范書維及王世揚為上開持續毆打後，因而受有右臉裂傷
        、右手裂傷、背部多處鈍挫傷等傷害。
      6.又王世揚、范書維共同毆打原告後，范書維復承前基於
        使人為無義務事之犯意，而與王世揚共同基於使人行無
        義務事之犯意聯絡，要求原告清理范書維上址住處客廳
        ，此時原告因迫於前遭毆打，遂聽命於王世揚及范書維
        而行此一無義務之事。
      7.又范書維在原告清理客廳之後，另基於使人為無義務事
        之犯意，強命原告赤裸身體外出購買香菸，原告因迫於
        前遭毆打，亦聽命於范書維而行此一無義務之事。嗣於
        翌日上午9 時許，於原告外出購買香菸時趁機逃跑，並
        報警處理，始悉上情。
    (二)原告因被告上開侵權行為，除身體受有傷害，已支出醫療
      費用外，並造成生活大亂、課業退步、精神受嚴創傷，爰
      依民法第184 條、第195 條第1 項之規定，提起本件訴訟
      ，請求被告賠償非財產上之損害賠償，並聲明：
      1.被告應給付原告85萬元，及自99年10月15日起至清償日
        止，按年息百分之5 計算之利息。
      2.原告願供擔保，請准宣告假執行。
二、被告未於言詞辯論期日到場，亦未提出書狀作何聲明或陳述
    。
三、本院之判斷：
    (一)經查，上開原告主張之被告王世揚所為之侵權行為，被告
      業經臺灣桃園地方法院檢察署檢察官提起公訴，並經本院
      以98年度訴字第747 號刑事判決，判處被告成年人共同傷
      害少年之身體，處有期徒刑4 月，如易科罰金，以1 千元
      折算1 日；又成年人共同以脅迫使少年行無義務之事，處
      有期徒刑6 月，如易科罰金，以1 千元折算1 日；又成年
      人共同以脅迫使少年行無義務之事，處有期徒刑4 月，如
      易科罰金，以1 千元折算1 日，應執行有期徒刑1 年，如
      易科罰金，以1 千元折算1 日確定等情，有本院98年度訴
      字第747 號刑事判決1 份在卷可稽，而被告已於相當時期
      受合法之通知，而於言詞辯論期日不到場，亦未提出準備
      書狀爭執，依民事訴訟法第280 條第3 項之規定，視同自
      認，故原告上開主張被告所為之侵權行為等事實，堪信為
      真實。
    (二)按因故意或過失，不法侵害他人之權利者，負損害賠償責
      任；數人共同不法侵害他人之權利者，連帶負損害賠償責
      任﹔不法侵害他人之身體、健康、名譽、自由、信用、隱
      私、貞操，或不法侵害其他人格法益而情節重大者，被害
      人雖非財產上之損害，亦得請求賠償相當之金額；民法第
      184 條第1 項前段、第185 條第1 項前段、第195 條第1
      項前段分別定有明文。再查：
      1.原告主張其因被告上開侵權行為，受有精神上之損害，
        並請求被告賠償85萬元等語；本院審酌被告對原告所為
        侵權行為態樣，並佐以卷附兩造之財產所得調件明細表
        所載兩造之財產所得狀況，復參以兩造之身分、地位、
        經濟能力等一切狀況，認原告所受非財產上之損害，以
        30萬元始為合宜。
      2.另觀諸前揭被告所為之侵權行為，其與被告范書維所為
        者，雖係個別、各自為之，惟被告王世揚、范書維2 人
        所為之侵權行為，乃係於相同時空、地點之下所為，渠
        等所為應屬共同侵權行為，而造成原告受有精神上之損
        害。是被告王世揚、范書維，本應依上開規定，對原告
        連帶負損害賠償責任，惟原告於本院審理中，與范書維
        之父范明祥、母丁秀英就范書維部分達成民事和解，並
        撤回對范書維之民事訴訟，然未免除被告王世揚之損害
        賠償責任，依民法第185 條第1 項、第276 條第1 項之
        規定，被告王世揚就其應負擔部分，亦應負損害賠償責
        任。從而，原告所受精神上之損害30萬元，應由被告王
        世揚、范書維連帶負擔，而原告就范書維部分，與被告
        范明祥、丁秀英達成和解（即被告范明祥、丁秀英，應
        連帶給付原告15萬元，有和解筆錄1 份可稽），其和解
        之金額未逾范書維應負擔之部分（即30萬元之2 分之1
        ）。從而，被告王世揚應負擔之損害賠償金額，為15萬
        元，應屬明確。
      3.從而，原告請求被告給付15萬元之精神上之損害賠償，
        為有理由，逾此部分之請求，即屬無據，應予駁回。
    (三)綜上，原告依民法第184 條、第195 條第1 項之規定，請
      求被告給付非財產上之損害賠償15萬元，並自99年10月15
      日起至清償日止，按年息百分之5 計算之利為，為有理由
      ，應予准許，逾此部分之請求，即屬無據，應予駁回。就
      原告勝訴部分，所命被告給付未逾50萬元，爰依職權宣告
      假執行；至原告敗訴部分，其假執行之聲請，已失所附麗
      ，應予駁回。
據上論結，本件原告之訴為一部有理由、一部無理由，依民事訴
訟法第385 條第1 項前段、第79條、第389 條第1 項第5 款，判
決如主文。
中    華    民    國    99    年    12    月    10    日
                  民事第三庭    法  官  陳心婷
以上正本係照原本作成
如對本判決上訴，須於判決送達後 20 日內向本院提出上訴狀。
如委任律師提起上訴者，應一併繳納上訴審裁判費。
中    華    民    國    99    年    12    月    10    日
                                書記官  林君燕

司法院資訊處製作；財團法人民間司法改革基金會備份。
